【裁判字號】    95,訴,520
【裁判日期】    950915
【裁判案由】    期貨交易法
【裁判全文】
臺灣高雄地方法院刑事判決               95年度訴字第520號
公  訴  人  臺灣高雄地方法院檢察署檢察官
被      告  甲○○
上列被告因期貨交易法案件，經檢察官提起公訴（95年度撤緩偵
字第3 號），因被告於審理程序就犯罪事實為有罪之陳述，經合
議庭裁定改行簡式審判程序，本院判決如下：
    主  文
甲○○共同未經許可，擅自經營期貨經理事業及期貨顧問事業，
處有期徒刑陸月。緩刑年，並向公庫支付新台幣拾萬元。
扣案如附表所示之物均沒收。
    事  實
一、甲○○於民國88年間至92年2月間係香港商「訊匯金融集團
    有限公司」（下稱訊匯集團）臺灣貴賓咨詢服務中心高雄分
    處（即址設於高雄市新興區○○○路95號23樓之恆訊行）之
    副理，周仁（已經緩起訴處分確定）係總經理、顧問分析師
    及現場負責人。甲○○與周仁明知外匯業務為特許業務，有
    關外匯業務之經營，包括「外幣保證金交易」等外匯業務之
    仲介，限由中央銀行核准之外匯指定銀行辦理，且「外幣保
    證金交易」為期貨交易法所規定之槓桿保證金交易之一種，
    非經財政部證券暨期貨管理委員會（下稱證期會）核准，亦
    不得經營、仲介或代客操，詎甲○○、周仁明知訊匯集團未
    經證期會核准，仍基於犯意之聯絡，在上址提供場所設備及
    相關外匯資訊，並向民間行銷顧問公司購買客戶資料，再以
    電話訪問方式招攬不特定人參與「外幣保證金交易」，待客
    戶至上址為外幣保證金交易時，先引介與謝氏投資集團有限
    公司（下稱謝氏公司）簽訂外幣保證金交易合約，並先行匯
    款至少美金1 萬元之開戶保證金至澳門上海匯豐銀行或香港
    渣打銀行，存入謝氏公司之帳戶內，經確認取得海外交易帳
    戶，客戶可自行決定是否下單或以委任方式由周仁或甲○○
    以受任人身分為客戶決定是否下單，再以越洋電話通知謝氏
    公司下單，投資瑞士法郎、英鎊、歐元、日幣等外國貨幣，
    並以美金幣值漲跌標準計算盈虧，每口合約數為美金10萬元
    ，當日平倉每口保證金美金1,000 元，隔夜平倉每口保證金
    美金2,000 元。待成交後由謝氏公司製作交易日結單傳真與
    恆訊行轉交予客戶或直接傳真予客戶，每筆交易虧損如達交
    易保證金之7 成，即須補繳交易保證金，謝氏公司並依該外
    幣匯率之漲跌情形，計算客戶之盈虧及收取手續費，每投資
    一口除由銀行收手續費之0.7%即7 點，謝氏公司再從交易帳
    戶直接扣除14點，而其中之六成即8.4 點作為周仁、甲○○
    之佣金。其兩人即共同以此非法經營以接受委託書收取佣金
    或手續費等方式，代客戶林伶伶、白維君下單操作外幣保證
    金交易之期貨經理事業，及以提供場所、電腦設備、行情分
    析及即時行情顯示系統、辦公用具及電話供客戶作為投資外
    匯保證金使用，並提供相關外匯資訊或建議分析意見，供他
    人自行下單交易之期貨顧問事業。嗣經法務部調查局高雄市
    調查處查獲，並扣得如附表所示周仁所有供經營期貨經理事
    業及期貨顧問事業之物。
二、案經法務部調查局高雄市調查處（下稱高雄市調處）移送臺
    灣高雄地方法院檢察署檢察官偵查起訴。
    理  由
一、按除被告所犯為死刑、無期徒刑、最輕本刑為3 年以上有期
    徒刑之罪或高等法院管轄第一審案件者外，於第一次審判期
    日前之準備程序進行中，被告先就被訴事實為有罪之陳述時
    ，審判長得告知被告簡式審判程序之旨，並聽取當事人、代
    理人、辯護人及輔佐人之意見後，裁定進行簡式審判程序，
    刑事訴訟法第273 條之1 第1 項定有明文。經核本件被告所
    犯係死刑、無期徒刑、最輕本刑為3 年以上有期徒刑以外之
    罪，其於準備程序中就被訴事實為有罪之陳述，經法官告知
    簡式審判程序之旨，並聽取公訴人及被告之意見後，本院合
    議庭認宜進行簡式審判程序，依首揭規定合議裁定由受命法
    官獨任進行簡式審判程序，合先敘明。
二、前開事實，業據被告於本院審理時坦承不諱，並經證人周仁
    、林志峰、林伶伶、白維君於高雄市調處詢問時陳述綦詳（
    見調查筆錄卷第2 ～9 頁、第20～22頁、第52～56頁、第70
    ～76頁）。且有臺灣銀行匯出匯款折換水單3 紙，謝氏公司
    客戶合約、客戶資料、投資外匯保證金交易記錄、投資買賣
    風險說明書、謝氏公司提款通知書各1 份，甲○○、周仁於
    訊匯集團諮詢中心高雄分處之名片、恆訊行之營利事業登記
    證、租賃契約書各1 份（見調查筆錄卷第27～105 頁）等及
    如附表所示扣押物足憑。核與被告之任意性自白相符，罪證
    明確，被告犯行堪予證定，應依法論科 。
三、被告行為後，刑法業已於94年2 月2 日、95年6 月14日修正
    公布，並均自95年7 月1 日施行，參酌最高法院95年5 月23
    日刑事庭第8 次會議決議，應依刑法第2 條第1 項之規定，
    為新舊法比較。而修正前刑法第33條第5 款規定：「罰金：
    1 元以上。」修正後該款規定「罰金：新台幣1000元以上」
    ，是比較新舊法結果，以舊法較有利於行為人，自應依刑法
    第2 條第1 項前段之規定，適用行為時即修正前之刑法規定
    處斷。
四、按期貨交易法第3 條第1 項第4 款所規定之「槓桿保證金交
    易」，係指當事人約定，一方支付價金一定成數之款項或取
    得他方授與之一定信用額度，雙方於未來特定時間內，依約
    定方式結算差價或交付約物之契約，為期貨交易之一種。而
    所謂「外幣保證金交易」，係指一方於客戶與其簽約並繳付
    外幣保證金後，得隨時應客戶之請求，於保證金之數倍範圍
    內，以自己之名義為客戶之計算，在外匯市場從事不同幣別
    間之即期或遠期買賣交易，且此項交易不須實際交割，一般
    都在當日或到期日以前以反方向交易軋平，而僅結算買賣差
    價，由上開定義可知「外幣保證金交易」為「槓桿保證金交
    易」之一種，故非在期貨交易所進行之期貨交易，除有同法
    第3 條第2 項經主管機關公告豁免外，應受期貨交易法之規
    範。國內企業顧問或個人引介（或招攬）客戶至海外進行現
    貨「外幣保證金交易」，如以接受委託書收取佣金或手續費
    等方式帶他人操作外幣保證金交易者，係屬經營期貨經理事
    業；若以招攬客戶至海外開立美金帳戶，並提供場所、設備
    及相關外匯資訊或建議分析意見等，供客戶自行下單交易者
    ，係屬經營期貨顧問事業。依期貨交易法第82條第1 項規定
    ，經營期貨經理事業或顧問事業，須經主管機關之許可，並
    發給許可證照。倘未經主管機關許可，擅自經營期貨經理事
    業或期貨顧問事業者，即應依同法第112 條第5 款規定處罰
    。故核被告所為，係違反期貨交易法第112 條第5 款之未經
    許可，擅自經營期貨經理事業及期貨顧問事業。被告與周仁
    間，就共同經營期貨經理事業、期貨顧問事業間，有犯意聯
    絡及行為分擔，應論以共同正犯。被告基於經營同一事業之
    目的，在同一時期內多次、反覆經營期貨經理事業及期貨顧
    問事業，係其經營業務範圍，為實質上一罪，仍僅成立一罪
    。爰審酌被告未經主管機關許可而擅自經營期貨經理及期貨
    顧問業務，影響國家對於金融交易秩序之管理，惟未曾受有
    期徒刑以上刑之宣告，有臺灣高等法院被告前案紀錄表附卷
    可證，犯後坦承犯行，尚知悔悟，犯罪之動機、目的、生活
    狀況等一切情狀，量處如主文所示之刑。又依95年7 月1 公
    佈施行之刑法第74條第2 項規定：緩刑之宣告得斟酌情形，
    命犯罪行為人為下列各款之事項：第4 款向公庫支付一定之
    金額。而犯罪在新法施行前，新法施行後之緩刑宣告，應適
    用新法第74條之規定（參照最高法院第8 次刑事庭會議決議
    ）。查被告甲○○未曾受有期徒刑以上刑之宣告，業如前述
    ，於本案93年3 月31日查獲前，即已離開上開公司，並考取
    證照於元富期貨公司擔任營業員，亦據其陳述在卷，且經此
    偵、審程序，當知所警惕，信無再犯之虞，本院認其所宣告
    之刑，以暫不執行為適當，爰宣告緩刑3 年，以啟自新。本
    院衡酌被告於檢察官緩起訴前曾同意向國庫支付10萬元，惟
    其未履行，致檢察官撤銷緩起訴並向本院提起公訴，爰依刑
    法第74條第2 項第4 款，命被告向公庫支付10萬元。末扣案
    如附表所示之物係供犯罪所用之物，且係共犯即恆訊行現場
    負責人周仁所有，業據周仁供明在卷，應依刑法第38條第1
    項第2 款之規定宣告沒收。
據上論斷，應依刑事訴訟法第273 之1 第1 項、第299 條第1 項
前段，期貨交易法第112 條第5 款，刑法第11條前段、第2 條第
1 項前段、第28條、第74條第1 項第1 款、第2 項第4 款、第38
條第1 項第2 款，判決如主文。
本案經檢察官乙○○到庭執行職務。
中    華    民    國    95    年    9     月    15    日
                  刑事第十五庭審判長法  官  唐照明
                                    法  官  洪乙心
                                    法  官  梁淑美
以上正本證明與原本無異。
如不服本判決，應於判決送達後10日內，向本院提出上訴狀。
中    華    民    國    95    年    9     月    15    日
                                    書記官  林麗文
附錄本判決論罪之法條
期貨交易法第112條
有下列情事之一者，處 7 年以下有期徒刑，得併科新臺幣 3 百
萬元以下罰金：
一  未經許可，擅自經營期貨交易所或期貨交易所業務者。
二  未經許可，擅自經營期貨結算機構者。
三  違反第 56 條第 1 項之規定者。
四  未經許可，擅自經營槓桿交易商者。
五  未經許可，擅自經營期貨信託事業、期貨經理事業、期貨顧
    問事業或其他期貨服務事業者。
六  期貨信託事業違反第 84 條第 1 項規定募集期貨信託基金者
    。
七  違反第106 條、第107 條或第108 條第1 項之規定者。
附表
┌───────────────────────┐
│  扣押物品清單                                │
├──┬──────────┬──┬──────┤
│編號│物品名稱            │數量│所有人姓名  │
├──┼──────────┼──┼──────┤
│ 1  │訊匯金融集團公司簡介│一份│周仁        │
├──┼──────────┼──┼──────┤
│ 2  │訊匯集團組織表      │一份│周仁        │
├──┼──────────┼──┼──────┤
│ 3  │投資企劃書          │一份│周仁        │
├──┼──────────┼──┼──────┤
│ 4  │訊匯集團公司總經理周│一份│周仁        │
│    │仁、研究員李季偉名片│    │            │
├──┼──────────┼──┼──────┤
│ 5  │高雄業務部薪資明細  │一份│周仁        │
├──┼──────────┼──┼──────┤
│ 6  │業務開發技巧        │一份│周仁        │
├──┼──────────┼──┼──────┤
│ 7  │客戶電話資料        │一份│周仁        │
├──┼──────────┼──┼──────┤
│ 8  │客戶資料            │一份│周仁        │
├──┼──────────┼──┼──────┤
│ 9  │交易明細            │一份│周仁        │
├──┼──────────┼──┼──────┤
│ 10 │客戶電話資料        │一份│周仁        │
├──┼──────────┼──┼──────┤
│ 11 │客戶開戶及簽約指引  │一份│周仁        │
├──┼──────────┼──┼──────┤
│ 12 │客戶交易資料        │一份│周仁        │
├──┼──────────┼──┼──────┤
│ 13 │客戶交易資料        │一份│周仁        │
├──┼──────────┼──┼──────┤
│ 14 │出入資金統計表、匯款│一份│周仁        │
│    │申請書              │    │            │
├──┼──────────┼──┼──────┤
│ 15 │客戶帳戶            │一份│周仁        │
├──┼──────────┼──┼──────┤
│ 16 │人事資料表          │一份│周仁        │
├──┼──────────┼──┼──────┤
│ 17 │績效統計表、日報表  │一份│周仁        │
├──┼──────────┼──┼──────┤
│ 18 │客戶帳戶            │一份│周仁        │
├──┼──────────┼──┼──────┤
│ 19 │成交口數            │一份│周仁        │
├──┼──────────┼──┼──────┤
│ 20 │人事福利制度規定    │一份│周仁        │
├──┼──────────┼──┼──────┤
│ 21 │謝氏國際投資公司    │一份│周仁        │
│    │(澳門)交易明細表壹份│    │            │
├──┼──────────┼──┼──────┤
│ 22 │寄件登記表          │一份│周仁        │
├──┼──────────┼──┼──────┤
│ 23 │拜訪客戶資科        │一份│周仁        │
├──┼──────────┼──┼──────┤
│ 24 │財金快訊            │一份│周仁        │
├──┼──────────┼──┼──────┤
│ 25 │現貨外匯選擇權合約書│一份│周仁        │
├──┼──────────┼──┼──────┤
│ 26 │存託交易帳戶合約書  │一份│周仁        │
├──┼──────────┼──┼──────┤
│ 27 │香港地區聯絡電話    │一份│周仁        │
└──┴──────────┴──┴──────┘


司法院資訊處製作；財團法人民間司法改革基金會備份。
